【裁判字號】    90,訴,107
【裁判日期】    900619
【裁判案由】    妨害自由等
【裁判全文】
臺灣桃園地方法院刑事判決                            九十年度訴字第一七號
    公  訴  人  臺灣桃園地方法院檢察署檢察官
    被      告  丙○○
                戊○○
右列被告因妨害自由等案件，經檢察官提起公訴（八十九年度偵字第一五七五二號）
，本院判決如左：
    主  文
丙○○、戊○○共同連續意圖為自己不法之所有，以恐嚇使人將本人之物交付，各處
有期徒刑壹年陸月。
    事  實
一、丙○○、戊○○於民國八十八年五月十三日夜間十一時許，在桃園縣中壢市○○○路八三八巷五十二號後面魚池旁，見甲○○在該處附近停車，丙○○、戊○○
    二人竟基於意圖為自己不法所有之概括犯意聯絡，見甲○○獨自一人且老實可欺
    ，即藉詞甲○○偷釣魚為由，阻止甲○○離去，並均以兇惡之態度，丙○○以「
    不承認有釣魚要打你」；戊○○則以「若不配合要拿手銬銬你」等話語向甲○○
    恐嚇，因甲○○否認有偷釣魚，丙○○、戊○○即要求甲○○打開其所駕汽車行
    李箱，而因丙○○、戊○○之話語及當時地處偏僻、夜深、對方有二人等情況，
    雖未達不能抗拒之程度，甲○○仍因之心生畏懼而自行打開後車箱供丙○○、戊○○查看。嗣丙○○、戊○○二人因見甲○○後車箱內置放有包括長短釣竿十支
    、甩竿二支、漁網一支、釣架三支、捲線器一個等釣具，丙○○、戊○○復態度
    兇惡地表示需沒收，並需罰款，雖甲○○表明不可拿走其釣具，惟因丙○○、戊○○二人態度兇惡，甲○○因心生畏懼，仍任由丙○○取走右開釣具，且任憑戊○○翻動其車上物品。並於丙○○要求下，將身上僅有之新台幣（下同）八百元
    （起訴書載為一千元）交予丙○○。俟丙○○、戊○○認金額過少，竟又共同基
    於妨害自由之犯意聯絡，將甲○○強押回家取款，違背甲○○意願，由丙○○駕
    車，戊○○將甲○○推上丙○○所駕之車前座，以丙○○、戊○○共同將甲○○
    圍夾在汽車前座中間之強暴方式共同剝奪甲○○行動自由，並強行將甲○○押往
    其位於桃園縣平鎮市○○街四十二巷五弄四號一樓住處。迨剝奪甲○○行動自由
    二十餘分鐘到達甲○○前開住處後，丙○○、戊○○二人，復承前恐嚇取財之犯
    意聯絡，由戊○○站於門外把風，丙○○向甲○○之妻丁○○嚇稱甲○○偷釣魚
    ，若不罰款賠償二萬元要將甲○○送警查辦等語，因當時已係深夜十一時許，而
    丙○○已進入屋內，戊○○站於門口，丁○○又見站於丙○○身旁之甲○○狀似
    恐懼，害怕家人會遭到不利，致心生畏懼，雖不知曉甲○○是否確曾偷釣魚，即
    向丙○○表示家中並無二萬餘元之現金，而入屋取六千元交予丙○○。待丙○○
    自丁○○處取得六千元後，始再搭載甲○○至前開魚池邊，由甲○○自行駕車返
    家。甲○○本想花錢消災，嗣於同年八月十五日因心有不甘，復前往上開魚池尋
    找丙○○、戊○○二人際，因發現丙○○正在釣魚，即報警查辦，得知上情。
二、案經桃園縣警察局中壢分局報告臺灣桃園地方法院檢察署檢察官偵查起訴。
    理  由
一、訊據被告丙○○固坦承：曾於右揭時、地，先於魚池邊向甲○○索取偷釣魚的罰
    款及沒收釣具後，復與甲○○、戊○○共乘一車至甲○○住處取得罰款六千元等
    情；另被告戊○○則自承曾於右揭時、地，與丙○○共乘一車至前開魚池及甲○○住處等語，惟被告二人均矢口否認涉有何共同恐嚇取財、剝奪他人行動自由犯
    行。被告丙○○辯稱：伊受鄰居所託看管魚池，所以甲○○自承曾到該處釣魚後
    ，伊才向甲○○說要罰錢及沒收釣具，但態度沒有很兇；甲○○是自願與伊上車
    返家拿錢賠款，且因當時汽車後座有堆放東西，所以載甲○○回家時，才讓甲○○坐在前座云云；而被告戊○○則辯稱：伊當天晚上是要與丙○○一起吃宵夜，
    於丙○○下車至魚池邊與甲○○談話時，伊以為丙○○與甲○○係朋友，甲○○
    亦要一起吃宵夜，所以除了甲○○要上車，因為後座堆滿東西，無法坐人，下車
    讓甲○○上車坐前座外，伊自始至終均未下車，亦未曾對甲○○說要拿手銬銬甲○○或翻動甲○○車內物品；雖有至甲○○住處，伊仍未下車。而甲○○上車後
    ，伊亦僅見丙○○態度和善地說「這攤讓你請」，未曾恐嚇甲○○，或是限制甲○○之行動自由云云。經查：
  （一）被告丙○○及戊○○於右揭時、地，未能確定被害人甲○○是否確係偷釣魚
        者，即分別以「不承認有釣魚要打他」及「若不配合要拿手銬銬他」等致將
        來危害之話語恐嚇被害人甲○○，致甲○○雖未達不能抗拒之程度，仍因時
        值深夜，且被告有二人，其僅一人狀態下心生畏懼，任被告戊○○翻動車輛
        物品及丙○○自其所有車上取走釣具及八百元等情，業據被害人甲○○於警
        訊、檢察官偵查、及本院九十年二月二十一日調查時均指稱綦詳（八十八年
        度核退字第一四一四號卷第第十三頁背面、第十四頁；八十八年度偵字第一
        五三一三號卷第二十頁至第二十二頁、第三十四頁至第三十五頁；本院九十
        年二月二十一日訊問筆錄參照），且於本院九十年六月五日審理時指稱：「
        ‧‧‧，被告二人從車上下來，我也剛好走到車子的旁邊，他們二人就過來
        指責我偷釣魚，要我賠錢，他們很兇有說我偷釣魚要揍我，他們並沒有拿武
        器，但是兩個人都非常兇又把我圍住，我有對他們說，我沒有偷釣魚，他們
        就說車子要給他們檢查，當時我很害怕，又想我並沒有偷釣魚，我就把車箱
        打開給他們看，因為我車上剛好有釣具，他們就把我的釣具拿走，我有對他
        們說，不可以拿我的東西，他們就罵我，很兇，又叫我拿錢給他們，我說我
        沒有錢，他們就在車上翻，翻不到錢，就逼我把身上的錢拿出來，我皮包內
        有八百元就拿出來交給丙○○，丙○○嫌少，就押著我要回家拿錢‧‧‧。
        」（本院九十年六月五日審判筆錄參照）等情屬實，另有贓物領據一紙在卷
        可憑（八十八年度核退字第一四一四號卷第十五頁參照），及被害人甲○○
        於本院審理時庭繪之現場圖一份附於本院卷可稽，被告二人先於魚池旁共同
        向被害人甲○○恐嚇取財之事證明確。雖被告丙○○辯稱：伊自認當時態度
        和善，且係受魚池主人所託，才向被害人甲○○索賠云云；而被告戊○○則
        辯解：其未曾下車，未對被害人甲○○恐嚇云云。惟查：
       １、被告丙○○曾於檢察官偵訊時自承對甲○○恐嚇，另又坦認不確定張琪
           是否偷釣魚，卻仍於深夜、人跡顯至之魚池邊，挾二人優勢，強要被
           害人甲○○賠款並強行沒收被害人甲○○所有之魚竿，雖嗣後空言辯稱
           無恐嚇之意，顯係事後卸責之詞，不足採信。
       ２、又被告丙○○所提供之證人即魚池主人乙○○雖於本院九十年五月二日
           調查時證稱：「‧‧‧，且在八十八年五月十三日之前我就曾經告訴陳
           玉寶說，如果看見有人偷釣魚就將該人趕走，但我並未告訴丙○○，若
           有人偷釣魚時可以跟他索錢賠償，我是在八十九年底丙○○才告訴我曾
           經於八十八年五月十三日時丙○○與甲○○曾經好像因為偷釣魚起糾紛
           ，並於告訴我時拿了七千元給我，說那是跟偷釣魚的人收的錢。」（當
           日筆錄參照）等語，惟據證人乙○○前開證述，亦僅能證明被告丙○○
           曾受託趕走偷釣魚之人，尚非被告丙○○得以恐嚇手段，對偷釣魚之人
           索取賠償；再被告丙○○倘真係為證人乙○○索取偷釣魚之賠償費，焉
           有於八十八年五月十三日取得賠償費後又過一年六個月即八十九年底，
           本案已於檢察官偵查中，始將代收之賠償費交還魚池主人之理。被告陳
           玉寶辯稱上開行為係為證人乙○○收取賠償費等語，顯與常理有違，顯
           難採信。
       ３、再被告丙○○自始即陳稱被告戊○○係共犯，且曾於魚池邊下車察看情
           形；又被害人甲○○於檢察官偵訊及本院調查、審理時，均曾具結後始
           為陳述，其與被告二人既素無冤仇，且在負有偽證罪處罰之心理壓力下
           ，自始至尾均證述被告戊○○亦曾對其恐嚇，衡之常理，被害人甲○○
           並無任意攀誣之理，認甲○○之指述為可採，被告戊○○辯稱不知情且
           未參與，均係事後避重就輕之詞，不足為採。
  （二）被告丙○○及戊○○復因自甲○○處取得款項太少，復至甲○○右開住處，
        由被告丙○○站於甲○○旁，被告戊○○站於門外把風，並由被告丙○○向
        丁○○嚇稱甲○○偷釣魚，致丁○○因值夜深，害怕家人遭到不利而心生畏
        懼，並於上開時、地給付被告丙○○六千元一節，為被告丙○○所供認，核
        與被害人丁○○於本院九十年六月五日審理時陳稱：「那天晚上十一點多，
        我坐在客廳等我先生回家，我開門我先生就和丙○○進來，另一個人在門口
        ，我覺得怪怪的，丙○○就對我說，我先生偷釣他們的魚要我賠兩萬多塊，
        我很害怕，也不敢問我先生，我就再對丙○○說家裡沒有那麼多錢，丙○○
        不高興的說為何沒有那麼多，我就解釋只靠我先生賺錢，還要養小孩沒有多
        餘的錢，他就說那你有多少，我就到屋內找的六千元給他，‧‧‧。」、「
        （問：付錢給丙○○時到底是不是為了甲○○偷釣魚而付的賠償費？）當時
        是非常害怕才付錢，我聽丙○○這樣說，甲○○都不敢講話在旁邊很害怕的
        樣子，我根本不敢向丙○○或甲○○求證偷釣魚的事，當時又很晚，丙○○
        又進到家裡來，門外又站著一個人，我怕家人會遭到不利都不敢問，就拿錢
        給他。」等語（本院審判筆錄參照）詳實，足信被告二人承前恐嚇取財之犯
        意，另至甲○○住處向已心生畏懼之丁○○索得六千元。雖被告戊○○辯稱
        伊未下車，不知發生何事，惟被告戊○○於八十九年九月二十二日檢察官偵
        訊時自承：我在車上有跟他（即甲○○）說釣人家不對應賠人家等語（八十
        八年度偵字第一五三一三號卷第四十一頁參照），復於前往取款途中，全程
        參與，並實質上擔任在外把風，依丁○○前開陳述，被告戊○○之行為亦已
        足致其心生畏懼，其實已參與恐嚇取財構成要件行為之實施。被告戊○○空
        言辯稱未曾下車，顯與事實不符，委無足採。
  （三）另被告丙○○及戊○○，為自甲○○處取得更多之「罰款」，而由被告丙○○駕車，戊○○強推甲○○上車後，將甲○○挾於被告丙○○、戊○○中間
        之汽車前座，剝奪甲○○行動自由達二十餘分鐘等情，亦據被害人甲○○於
        警訊、檢察官偵查時均指述詳實（八十八年度核退字第一四一四號卷第十三
        頁背面；八十八年度偵字第一五三一三號卷第二十一頁、第三十五頁參照）
        ，及於本院九十年六月五日審理時指稱：「‧‧‧，丙○○嫌少，就押著我
        要回家拿錢，丙○○開他們的車，戊○○把我推到車上擠在前座，我有說沒
        事，我為何要上車，但戊○○就很兇的對我說，不要講那麼多，趕快上車，
        我很害怕，看他們那麼兇，我也不敢反抗，我就帶他們回家，開了二十幾分
        鐘的路程才到家，在車上我很緊張很害怕，怕他們帶兇器對我不利都不敢反
        抗，到家三人一起下車（我家是公寓一樓），丙○○就跟我進去屋內，戊○○也下車在門口，‧‧‧。」（本院九十年六月五日審判筆錄參照）等語，
        上情堪信為真實。縱被告丙○○、戊○○均辯稱甲○○係自願上車，且三人
        均坐前座，係因丙○○車上後座有物品云云，惟被害人甲○○指稱當時被告
        丙○○車上後座並無物品，且縱有物品，當日案發時，被害人甲○○自己亦
        有駕車，倘其出於自願偕同被告二人返家，當可由被害人甲○○駕駛自己所
        有之車，而讓被告二人尾隨其後即可。被告二人上開辯解，顯與常情不符，
        尚難採信。至被害人甲○○於本院審理時，再指稱：「（問：到底有沒有不
        願意和他們回去開車？）不願意，但當時很害怕都不趕反抗，而且還是由丙○○開車戊○○押著我一起坐在前座，‧‧‧，因為我當時還是非常害怕，
        我也不知道上車要做什麼。」等語，惟被告二人自丁○○處取得六千元後，
        雖未告知甲○○接下來之去處，惟衡之被害人甲○○自承被告二人未再對其
        恐嚇，且係直接駕車載甲○○至魚池邊取車等情，於無其他積極證據足資認
        定被告另有剝奪甲○○行動自由之故意際，就此部分尚難僅憑證人甲○○當
        時不願意隨同被告二人上車，逕認被告二人另有何剝奪他人行動自由之犯行
        。
    綜前所述，被告丙○○、戊○○所辯顯均係卸責之詞，要無可採，其等事證明確
    ，犯行皆堪認定。
二、核被告丙○○、戊○○所為，均係犯刑法第三百零二條第一項之以非法方法剝奪
    人之行動自由罪、第三百四十六條第一項之意圖為自己不法之所有，以恐嚇使人
    將本人之物交付罪。至公訴意旨就被告二人至被害人甲○○住處，向被害人丁○○索取六千元部分之行為，認係犯刑法第三百三十九條第一項之詐欺取財罪，惟
    被告二人雖向被害人丁○○謊稱甲○○偷釣魚，然被害人丁○○支付前開款項，
    實係因遭恐嚇致心生畏懼所為，未有任何陷於錯誤可言，已如前述，被告等此部
    分行為，認亦係犯刑法第三百四十六條第一項之恐嚇取財罪，惟起訴事實相同，
    爰依法變更起訴法條，附此敘明。再被告丙○○、戊○○二人，就上開犯行間，
    具有犯意之聯絡及行為之分擔，為共同正犯。又被告二人先後二次恐嚇取財犯行
    ，時間緊接，方法相同，觸犯構成要件相同之罪，顯均係基於概括犯意為之，為
    連續犯，應均依刑法第五十六條規定，以一罪論，並加重其刑。另被告二人所犯
    上開二罪間，有方法、結果之牽連關係，為牽連犯，應依刑法第五十五條之規定
    ，從一重之恐嚇取財罪處斷。又被告等同時以一行為，恐嚇取財甲○○、丁○○
    二人，係一行為而觸犯二罪名，為同種想像競合犯，應從一恐嚇取財罪處斷。爰
    審酌被告二人前均已有多次前科，有臺灣高等法院被告全國前案紀錄表存卷可查
    ，竟於夜間利用為人看管魚池機會，逕對靠近魚池之人恐嚇交付財物，甚於所得
    財物未達期望際，為達取財目的不惜剝奪他人行動自由，並於深夜至被害人家中
    強索財物，此等行為對被害人所造成之心理、財物及住家安寧損害甚鉅，並危害
    社會之安全，復於犯後飾詞否認，且於本院調查、審理中，另打電話騷擾被害人
    ，犯後態度尤其不佳等一切情狀，分別量處如主文所示之刑。
據上論斷，應依刑事訴訟法第二百九十九條第一項前段，刑法第二十八條、第五十六
條、第三百四十六條第一項、第三百零二條第一項、第五十五條，罰金罰鍰提高標準
條例第一條前段，判決如主文。
本案經檢察官鄭重文到庭執行職務。
中      華      民      國    九十      年      六      月     十九     日
                          臺灣桃園地方法院刑事第六庭
                              審判長法  官  孫 惠 琳
                                    法  官  林 春 鈴
                                    法  官  簡 婉 倫
右正本證明與原本無異。
如不服本判決，應於判決送達後十日內向本院提出上訴狀( 應附繕本 )，上訴於
臺灣高等法院。
                                    書記官  王 泰 元
中      華      民      國     九十     年      六      月    二十一    日
附錄本案論罪科刑法條
刑法第三百零二條
私行拘禁或以其他非法方法，剝奪人之行動自由者，處五年以下有期徒刑、拘役或三
百元以下罰金。
因而致人於死者，處無期徒刑或七年以上有期徒刑，致重傷者，處三年以上十年以下
有期徒刑。
第一項之未遂犯罰之。
刑法第三百四十六條
意圖為自己或第三人不法之所有，以恐嚇使人將本人或第三人之物交付者，處六月以
上五年以下有期徒刑，得併科一千元以下罰金。
以前項方法得財產上不法之利益或使第三人得之者，亦同
前二項之未遂犯，罰之。


司法院資訊處製作；財團法人民間司法改革基金會備份。
